最高法院民事裁定　　　　　　　　　　　　　　　　八十八年度台抗字第一七六號
　　再 抗告 人　春煇建設股份有限公司
　　法定代理人　黃馨齡
右再抗告人因與相對人東光百貨股份有限公司間聲請本票准許強制執行事件，對於中
華民國八十八年一月十二日台灣高等法院裁定（八十七年度抗更(二)字第四○號），提
起再抗告，本院裁定如左：
    主  文
原裁定廢棄，應由台灣高等法院更為裁定。
    理  由
本件原法院將台灣台北地方法院（下稱台北地院）准許再抗告人對相對人本票強制執
行之裁定廢棄，係以：相對人公司之董事長原為黃光春，新任董事長張遠捷，則係於
民國八十三年七月二十九日經臨時股東會（下稱系爭臨時股東會）改選為董事，於八
十三年十月八日經臨時董事會選任為董事長，有臨時股東會議事錄、董事會議事錄為
證，雖相對人公司遲至八十六年七月二十四日始變更登記張遠捷為法定代理人，但張
遠捷已於八十三年十月十四日就任董事長，有台北一○一支郵局第二九八號存證信函
可證，即已生效，不以經主管機關為變更登記為必要，則相對人公司法定代理人已經
變更，黃光春於張遠捷就任時，即不得執行相對人公司法定代理人職務。至張遠捷雖
經第三人方念祖聲請假處分，於八十三年十月十五日至八十六年七月十六日止禁止執
行對內對外代表相對人公司之董事職務，惟此僅為張遠捷被假處分不得執行職務期間
，公司應由何人代為執行職務之課題，黃光春已喪失之職權並不因而自動恢復。相對
人於八十三年十一月三日聲請本票裁定時，列黃光春為相對人公司法定代理人，台北
地院亦以黃光春為相對人公司法定代理人，裁定准許本票強制執行，並於八十三年十
一月十七日在台北市○○○路四一三號對其送達，其程序未經合法代理，即有不合等
詞為其論據。
按聲請本票准許強制執行為非訟事件，依非訟事件法第十六條規定，法院應依職權調
查事實及必要之證據。關於法定代理權有無欠缺，即為法院應依職權調查之事項。股
份有限公司股東會改選新任董事，固自其就任後即生效力，不以經主管機關准予變更
登記為其要件，惟改選董事之股東會決議，是否合法，當事人有爭執時，法院即應依
職權調查事實之有無及必要之證據。查原法院認定張遠捷經相對人公司臨時股東會、
臨時董事會決議選任為董事、董事長，其並已於八十三年十月十四日就任相對人公司
董事長，係以臨時股東會議事錄、臨時董事會議事錄、台北一○一支郵局第二九八號
存證信函為據。而上開存證信函載：『緣本公司於八十三年七月二十九日召開臨時股
東會，會中決議改選董事監察人，張遠捷、甘建福、黃光春三人當選董事，甘錦地當
選監察人。會內並作成臨時動議，議決：前任董事長應於改選後五日內辦理移交，否
則授權新任董事長強制接管公司，並為維護公司股東權益之一切行為。……』、『…
…於八十三年十月八日召開之董事會中改選董事長，由張遠捷先生當選本公司董事長
……』、『……台端應於十月十三日前完成交接事宜。惟迄今未見台端有任何作為，
為此，本席特發此函告知台端，本席將依股東會之決議，於十月十四日前往公司強制
移交……』等字樣（見原法院抗更(一)字卷第二八、二九頁），顯以相對人公司系爭臨
時股東會臨時動議決議為其依據。惟關於系爭臨時股東會決議，業經第三人黃劉依妹
、黃馨齡分別提起確認股東會決議無效訴訟，再抗告人並爭執其決議不合法（見原法
院抗更(一)字卷第九頁反面、第一○、一二頁），則該訴訟之判決結果如何﹖即攸關張
遠捷是否得依系爭臨時股東會決議就任相對人公司董事長之認定。原法院胥未調查審
究，徒以上開理由，遽認張遠捷已就任相對人公司董事長而為不利再抗告人之裁定，
尚有未合。再抗告論旨，指摘原裁定不當，聲明廢棄，難謂無理由。
據上論結，本件再抗告為有理由，依非訟事件法第二十八條、民事訴訟法第四百九十
二條第二項，裁定如主文。
中      華      民      國    八十八    年      四      月    二十三    日
                              最高法院民事第三庭
                                  審判長法官  范  秉  閣
                                        法官  朱  建  男
                                        法官  曾  煌  圳
                                        法官  許  澍  林
                                        法官  鄭  玉  山
      右正本證明與原本無異
                                              書  記  官
中      華      民      國    八十八    年      五      月     十二     日
